【裁判字號】    89,判,647
【裁判日期】    890309
【裁判案由】    勞保
【裁判全文】
行  政  法  院  判  決                            八十九年度判字第六四七號
    原      告  甲○○
    被      告  勞工保險局
右當事人間因勞保事件，原告不服行政院中華民國八十八年三月三日台八八訴字第○
八一一八號再訴願決定，提起行政訴訟。本院判決如左︰
    主  文
再訴願決定撤銷。
    事  實
緣原告係台中縣園圃農工業職業工會被保險人，以因罹患慢性腎臟衰竭併尿毒症，需
長期接受血液透析（洗腎）治療，申請殘廢給付。經被告依行政院勞委員會函釋新增
慢性腎衰竭洗腎治療患者比照「胸腹部臟器機能遺存顯著障害，終身祇能從事輕便工
作者」按第七等級核發四四○日殘廢給付。原告不服，申請審議經駁回，遂提起訴願
再訴願，遞遭決定駁回，遂提起行政訴訟。茲摘兩造訴辯意旨於次：
原告起訴意旨略謂︰一、依據勞委會八十六年十二月十九日台八十六勞保二字第○五
三六四○號函說明二、「有關勞工關於本案即經醫學專案會議認為洗腎患者實際上對
腎臟之治療業已終止。可認定為殘廢，（勞工）保險條例第五十三條規定，請領殘廢
給付須以『治療終止』為要件相符，且為使社會保險給付一致性，爾後罹患尿毒症洗
腎患者，請領殘廢給付相關問題，同意依該項會議決議辦理。」因此若為求「社會保
險給付一致性」，則現在社會保險中的公務人員保險是按全殘廢給付三十個月（即九
○○日），勞保亦是社會保險中之重要一環，理應也給付九○○日才是，勞保局隸於
勞委會，對勞委會上述公函自有遵守辦理之義務，應按上述函示中所言「為使社會保
險給付一致性」，亦發給九○○日才對。二、當初勞委會係依據勞保條例施行細則第
八十條「本條例第五十五條及勞保殘廢給付標準表未規定之事項，得由中央主管機關
補充規定之」而作出規定洗腎可以領取殘廢給付，因此洗腎所審定為殘廢給付之等級
，自可不受殘廢等級表各殘廢等級級距之限制，亦即為符合「社會保險給付一致性」
，比照公保給付三十個月（九○○日），而核發介於勞保殘廢等級表第二、三級之間
的殘廢給付。三、依勞保條例第五十五條第六款規定，即然「膀胱機能完全喪失者」
都列為第三等級給付八四○日，則腎臟機能完全喪失的洗腎病患，衡諸腎臟與膀胱兩
種器官的重要性，洗腎病患所應領之殘廢給付等級豈能低於第四十九項的標準，因為
人類倘無膀胱，尚可以掛袋而生存，但如無腎臟則不能存活，兩種器官的重要性何者
為重，不言可喻，因此洗腎病患其兩側腎臟即已完全喪失機能，則所應領的殘廢給付
天數應以給付八四○日以上才算合情合理。四、依據勞保條例第五十五條第六款規定
「被保險人身體遺存障害，不適合殘廢給付標準表所定之各項目時，得衡量其殘廢程
度，比照同表所定之身體障害狀態，定其殘廢等級。」這段規定的位階是屬於「條例
」、「法律」的地位，遠較勞委會所依據之勞保條例「施行細則」第八十條位階為高
，因此應以勞保條例第五十五條第六款認定始為合法。五、綜上所述，敬祈貴行政法
院衡情、論理、詳予審核，賜依法判決核定被保險人之殘廢給付天數為九○○日，並
飭令勞工保險局補發本人之差額四百六十日所核算之殘廢給付金額，裨維本人權益等
語。
被告答辯意旨略謂︰一、奉行政院勞工委員會八十六年十二月十九日台八十六勞保二
字第○五三六四○號函示略謂被保險人罹患尿毒洗腎者，得否請領殘廢給付，同意依
本局八十六年十二月五日研商「被保險人罹患尿毒洗腎者，得否請領殘廢給付」會議
記錄辦理，按該項會議決議(三)內容略為：依勞工保險條例第八十條規定新增慢性腎衰
竭洗腎治療患者比照「胸腹部臟器機能遺存顯著障害，終身祗能從事輕便工作者」第
七等級發給給付，如再併發其他器官障害時，應依綜合審定原則評定殘廢等級，惟應
扣除前因尿毒洗腎已領取之殘廢給付日數。二、本案被保險人因腎臟衰竭，長期接受
洗腎治療，申請殘廢給付案，本局依照前揭函示規定，按第七等級發給四四○日殘廢
給付，應無不當。至提起訴願稱「社會保險給付一致性」亦應比照公保發給九○○日
乙節，按上開函示意旨係指給付與否應為一致性，非以給付金額應為一致性，查公保
與勞保之適用對象與法令依據有別，給付標準亦異，因此相同殘廢項目，公保與勞保
給付互有高低（例如「膀胱機能完全喪失者」勞保給付八四○日，但公保則僅核付四
五○日），自不得援引比照發給給付。且據銓敘部八十七年八月廿七日八七特一字第
一六六五二五二號函修正發布之「公務人員保險殘廢給付標準表部分標準修正表」已
將罹患慢性腎臟病須接受透析治療者，修正為半殘，給付十五個月，與勞保現行給付
四四○日已極為接近。又稱勞保條例第五十五條第六款之規定法律位階遠較施行細則
第八十條位階高，是應以勞保條例第五十五條第六款認定始為合法一節，按上款所稱
殘廢等級係指勞保條例第五十三條附表二之殘廢給付標準表中規定之等級，非可任意
斟酌而定等級，顯有誤解法令，且原告申請審議亦經勞工保險監理委員會以同一理由
，依法審定駁回，足見本局之處分並無不當，另倘若被保險人因洗腎治療申請殘廢給
付，嗣後於保險生效期間併發其他器官障害時，本局均依綜合審定原則，評定殘廢等
級加發給付，併予敘明。三、綜上答辯，原告提起本件行政訴訟顯無理由，請依法駁
回原告之訴等語。
    理  由
按訴願自機關之行政處分書或決定書達到之次日起，應於三十日內提起之，訴願法第
九條第一項定有明文；再訴願，依同法第二十七條規定，準用之。又再訴願提出之日
，以受理再訴願機關實際收受再訴願書之日期為準，行政院暨所屬各級行政機關訴願
審議委員會審議規則第十三條第三項前段，亦有明定。查訴願機關行政院勞工委員會
台八十七勞訴字第○二八六○一號訴願決定書，係於八十七年十月二十四日送達於原
告，此有經原告之配偶陳墨桓蓋章之送達證書附訴願卷可按。原告住於台中縣，依訴
願法第十條第一項及訴願扣除在途期間表之規定，扣除在途期間四日，核計其提起再
訴願之三十日不變期間，應自八十七年十月二十五日起算，扣除在途期間四日，本應
於八十七年十一月二十八日（星期六）屆滿，惟因同月二十八、二十九日係週休二日
，故於同月三十日（週一）始屆滿。原告於八十七年十一月二十八日交付郵寄之再訴
願書，信封上載明再訴願機關行政院之地址「台北市○○○路○段一號」，收文者載
有「再訴願委員會收」，業經再訴願機關行政院外收發室第一次蓋具收件章日期為八
十七年十一月三十日十一時，有該紙信封附再訴願卷可按，應認原告係向再訴願機關
行政院提起再訴願，未逾首揭法定提起再訴願之三十日不變期間，業已合法提起再訴
願甚明。雖再訴願機關行政院之外收發室於蓋具收件章後，因原告信封上另書「行政
院勞工委員會」，而未予收受，另轉至「台北市○○○路○段一三二號六樓」，由訴
願機關於八十七年十二月二日收受。惟此係再訴願機關外收發室未明究竟所造成，參
酌訴願法第十一條及司法院院字第四二二號解釋意旨，並不影響原告業已合法提起再
訴願之效力。因此，再訴願決定以：「惟再訴願人遲於八十七年十二月二日始向本院
勞工委員會提起再訴願（再訴願人郵寄再訴願書之信封上載本院地址，而收文者載為
本院勞工委員會，經本院外收發室蓋具收件章日期為八十七年十一月三十日，惟未予
收受，嗣經轉由本院勞工委員會於八十七年十二月二日收受），有該會外收發章蓋於
再訴願書可稽，已逾首揭法定不變期間（縱以本院外收發首次收受日期計算，亦已逾
期），程序不合，應不受理。」為由，認原告之再訴願不合法而駁回之，尚有未合。
原告起訴意旨雖未指摘及此，惟原告既指責原處分為違法，本件再訴願決定以再訴願
逾期而自程序駁回原告之再訴願，既有違誤，已如前述，本院自應將再訴願決定撤銷
，由再訴願機關另從實體上審理決定，以昭折服。另再訴願決定雖於決定書內另併予
指明被告按第七等級核發四四○日殘廢給付暨勞工保險監理委員會駁回申請審議，核
無訴願法第十七條第二項規定之適用乙節，於再訴願機關未為實體審理前，本院自不
得逕為審究，附此敘明。
據上論結，本件原告之訴為有理由，爰依行政訴訟法第二十六條前段，判決如主文。
中    華    民    國     八十九      年      三      月       九        日
                    行 政 法 院 第 二 庭
                                審 判 長 評  事      陳  石  獅
                                         評  事      彭  鳳  至
                                         評  事      黃  合  文
                                         評  事      林  茂  權
                                         評  事      王  立  杰
右  正  本  證  明  與  原  本  無  異
                                         法院書記官  王  福  瀛
中    華    民    國     八十九      年      三      月       十        日


司法院資訊處製作；財團法人民間司法改革基金會備份。
